---
title: "PAC1. Anàlisi de dades òmiques (M0-157)"
author: "Raúl García"
date: "`r Sys.Date()`"
output:
  html_document:
    toc: true
  pdf_document:
    toc: true
---

```{r setup, include=FALSE}
knitr::opts_chunk$set(echo = TRUE)
```

```{r libraries, include=FALSE}
library(jsonlite)
library(metabolomicsWorkbenchR)
library(SummarizedExperiment)
```

```{r input, include=FALSE}
json_data <- fromJSON("data/ST000001_AN000001.json")
```

# Descripció de la PAC

1. Seleccionar i descarregar un dataset de *metabolòmica*, que es pot obtenir de [metabolomicsWorkbench](https://www.metabolomicsworkbench.or/) o d'[aquest repositori](htpps://github.com/nutrimetabolomics/metaboData) de GitHub.

Dataset escollit: [*FATb Induction Experiment FatBIE*](https://www.metabolomicsworkbench.org/data/DRCCMetadata.php?Mode=Study&StudyID=ST000001). DOI: [10.21228/M8159B](http://dx.doi.org/10.21228/M8159B)

2. Crear un objecte de classe `SummarizedExperiment` que contingui les dades i les metadades (informació sobre el dataset, les seves files i columnes). La classe `SummarizedExperiment` és una extensió d'`ExpessionSet`, utilitzada per moltes aplicacionsi bases de dades (com és el cas de metabolomicsWorkbench). Quines són les seves principals diferències amb la classe `ExpressionSet`?

```{r}
se <- do_query(context = "study", input_item = "study_id", input_value = "ST000001", output_item = "SummarizedExperiment")
assayNames(se) <- "Metabolite expression"
```

3. Portar a terme una anàlisi exploratòria que proporcioni una visió general del dataset en la línia del que s'ha vist en les activitats d'aquest repte.

```{r}
se
```












4. Elaborar un informe que descrigui el procés que s'ha utilitzat, incloent-hi la justificació de la selecció del dataset, la seva incorporació al `SummarizedExperiment`, l'anàlisi exploratòria de les dades i la interpretació dels resultats des del punt de vista biològic. L'extensió màxima d'aquest informe (sense tenir en compte els Annexos) ha de ser de **10 pàgines**), en format PDF.

5. Crear un respositori GitHub que contingui: 

* l'informe

* l'objecte de classe `SummarizedExperiment` que contingui les dades i les metadades en format binari (.Rda)

* el codi R per a l'exploració de les dades degudament comentat (el control de versions del mateix s'ha de realitzar amb Git)

* dades en format text

* les metadades acompanyados d'una breu descripció en un arxiu markdown

El nom de repositori ha de ser 'Cognom1-Cognom2-Nom-PEC1'. La direcció (*URL*) del repositori haurà d'estar inclosa en l'informe de manera clara. Teniu en compte que a través de CANVAS deveu lliurar únicament l'informe. 

# Recursos

Els recursos per dur a terme la PEC són els que s'han proporcionat en les diferents activitats del primer repte. A més, haureu de familiaritzar-vos amb la classe `SummarizedExperiment`. Per això podeu utilizar [aquest tutorial](https://bioconductor.org/packages/release/bioc/vignettes/SummarizedExperiment/inst/doc/SummarizedExperiment.html) de Bioconductor. 

# ABSTRACT

- RESUM PROCÉS I PRINCIPALS RESULTATS

# OBJECTIUS

- ELECCIÓ DADES

- CREACIÓ `SUMMARIZEDEXPERIMENT`

- OBSERVACIÓ DE LES DADES

# MÈTODES

- FITXER (tipus de dades) I ENLLAÇ (font d'origen)

- METODOLOGIA

- EINES ESTADÍSTIQUES I BIOINFORMÀTIQUES UTILITZADES

- PROCEDIMENT GENERAL D'ANÀLISI

- ETC

# RESULTATS

- CREACIÓ `SUMMARIZEDEXPERIMENT`

- ANÀLISI EXPLORATÒRIA

# DISCUSSIÓ

- REFLEXIÓ DE LES LIMITACIONS DE L'ESTUDI

- REFLEXIÓ DEL TREBALL REALITZAT (EN EL CONTEXT DEL PROBLEMA BIOLÒGIC D'INTERÈS QUE ABORDA LA PEC)

# CONCLUSIONS

- SIMPLES I DIRECTES

# REFERÈNCIES

- Repositori GitHub: https://github.com/raulg3112/Garcia-Gonzalo-Raul-PEC1.git.

- *FATb Induction Experiment FatBIE*. https://www.metabolomicsworkbench.org/data/DRCCMetadata.php?Mode=Study&StudyID=ST000001. DOI: [10.21228/M8159B](http://dx.doi.org/10.21228/M8159B).

- *Example Using structToolbox*. https://bioconductor.org/packages/release/bioc/vignettes/SummarizedExperiment/inst/doc/SummarizedExperiment.html. 